臺灣臺東地方法院刑事判決
111年度交易字第94號
公  訴  人  臺灣臺東地方檢察署檢察官  
被      告  傅美蘭


上列被告因過失傷害案件，經檢察官提起公訴（111年度偵字第3
111號），本院判決如下：
    主  文
傅美蘭犯過失傷害罪，處拘役參拾日，如易科罰金，以新臺幣壹
仟元折算壹日。
    事  實
一、傅美蘭考領有普通重型機車駕照，於民國111年4月22日16時
    43分許，駕駛車牌號碼000-000號普通重型機車，沿臺東縣
    臺東市博愛路由北往南方向行駛，行經臺東縣臺東市博愛路
    與強國街交岔路口時，本應注意行經有燈光號誌之交岔路口
    ，應遵守燈光號誌之指示，而圓形紅燈表示禁止通行，不得
    超越停止線或進入路口，紅燈時不得右轉，而依當時天候晴
    、日間自然光線、柏油路面、路面乾燥且無缺陷、無障礙物
    、視距良好，並無不能注意之情事，竟疏未注意及此，貿然
    於其原本行駛之博愛路燈光號誌為紅燈時，在該交岔路口闖
    越紅燈逕行右轉，並欲駛入強國街之慢車道，適沈藝璇駕駛
    車牌號碼000-0000號普通重型機車沿臺東縣臺東市強國街由
    東往西方向直行，經過上開交岔路口後，欲繼續沿強國街之
    慢車道行駛，沈藝璇見傅美蘭所駕駛之上開機車違規右轉，
    自其右方進入強國街之慢車道，與其駕駛之上開機車距離甚
    近，遭受驚嚇欲閃避，遂車身向左傾，並因失控而人車倒地
    ，因此受有左手肘、左前臂、左足踝、左足背、左足二、三
    趾多處擦傷，以及左上臂、右前臂、左大腿多處挫瘀傷等傷
    害。傅美蘭於肇事後，報案人或勤指中心轉來資料並未報明
    肇事人姓名，處理員警前往現場處理，傅美蘭在場，並當場
    承認其為肇事人，自首而接受裁判。
二、案經沈藝璇訴由臺東縣警察局臺東分局報告臺灣臺東地方檢
    察署檢察官偵查起訴。
    理  由
壹、程序方面：
一、按被告以外之人於審判外之言詞或書面陳述，除法律有規定
    者外，不得作為證據，刑事訴訟法第159條第1項固定有明文
    。惟被告以外之人於審判外之陳述，雖不符同法第159條之1
    至第159條之4之規定，而經當事人於審判程序同意作為證據
    ，法院審酌該言詞陳述或書面陳述作成時之情況，認為適當
    者，亦得為證據；又當事人、代理人或辯護人於法院調查證
    據時，知有第159條第1項不得為證據之情形，而未於言詞辯
    論終結前聲明異議者，視為有前項之同意，同法第159條之5
    第1項、第2項亦有明定。經查，本案檢察官及被告傅美蘭對
    本判決所引用供述證據之證據能力均不爭執（本院卷第41頁
    ），亦未於言詞辯論終結前聲明異議（本院卷第45頁至第48
    頁），本院審酌該等供述證據作成時之情況，尚難認有何違
    法取證或其他瑕疵，且與待證事實具有關連性，認為以之作
    為證據應屬適當，自均有證據能力。
二、本判決所引用之其餘非供述證據，並無證據證明係公務員違
    背法定程序所取得，亦無顯有不可信之情況，且經本院於審
    理期日提示予被告辨識而為合法調查，自均得作為本判決之
    證據。 
貳、實體方面：
一、認定事實所憑之證據及理由：
    訊據被告固坦承有於前揭時點駕駛上開機車行經上開交岔路
    口，並在燈光號誌為紅燈時違規右轉，進入強國街等情，惟
    矢口否認有何過失傷害之犯行，辯稱：我沒有撞到告訴人沈
    藝璇，是告訴人自己跌倒，後來我有去問警察，我現在知道
    不能紅燈右轉云云(本院卷第39頁)。經查：
  ㈠被告於前揭時點駕駛上開機車沿臺東縣臺東市博愛路由北往
    南方向行駛，行經臺東縣臺東市博愛路與強國街交岔路口，
    並於其原本行駛之博愛路燈光號誌為紅燈時，逕行右轉，而
    告訴人駕駛上開機車沿臺東縣臺東市強國街由東往西方向直
    行，經過上開交岔路口後，欲繼續沿強國街之慢車道行駛，
    而告訴人所駕駛上開機車之車身其後向左傾倒，並人車倒地
    ，且送醫後檢出受有左手肘、左前臂、左足踝、左足背、左
    足二、三趾多處擦傷，以及左上臂、右前臂、左大腿多處挫
    瘀傷之傷害等情，業據證人即告訴人於警詢、偵訊、本院審
    理時證述明確(偵卷第15頁至第18頁、第81頁至第85頁，本
    院卷第43頁至第45頁)，並有道路交通事故現場圖、道路交
    通事故調查報告表㈠及㈡各1份(偵卷第21頁至第25頁)、告訴
    人所提東和外科診所111年6月2日111診字第618號診斷證明
    書(偵卷第19頁)、臺東縣警察局道路交通事故初步分析研判
    表(偵卷第29頁)、證號查詢機車駕駛人資料2紙(偵卷第51頁
    至第53頁)、證號查詢機車車籍資料(偵卷第55頁至第57頁)
    、道路交通事故現場照片共15張(偵卷第39頁至第46頁)、肇
    事地點監視器錄影畫面擷圖共3張在卷可稽（偵卷第46頁至
    第47頁），復經本院當庭勘驗肇事地點道路監視器錄影畫面
    明確，有本院勘驗筆錄1份在卷可按（本院卷第42頁），上
    揭事實，首堪認定。
  ㈡參諸證人即告訴人於警詢中證稱：我當時騎上開機車沿強國
    街由東往西方向外側車道直行，至事故地點為路口，我當時
    燈號為綠燈，我要準備過馬路，過路口時，我看到我右側有
    一輛機車從路口衝出要右轉，為避免與對方發生碰撞，我向
    左側閃避後自摔等語(偵卷第16頁)；於偵訊中證稱：我當時
    燈號為綠燈，我原本為直行，看到綠燈繼續直行，我直行後
    被告從右邊出來，如果我沒有剎車或閃躲，可能會撞上被告
    等語(偵卷第83頁至第85頁)；復於本院審理時證稱：勘驗畫
    面中穿白色衣服之女子為我本人，我於十字路口過馬路要進
    入對面慢車道，當時我綠燈直行，右邊有一輛機車衝出來，
    如果我不剎車就會撞到她，我一開始沒有看到她，所以我嚇
    到，她從右邊出來，我下意識往另一個方向，所以往左邊傾
    斜，因為整輛車晃動，無法控制機車，重心不穩就倒地等語
    (本院卷第43頁至第44頁)。而其所證因被告所駕駛之上開機
    車自其右方衝出，因受驚嚇，為避免兩車碰撞而向左傾倒等
    情節，核與本院勘驗肇事地點道路監視器錄影畫面結果顯示
    ：被告於其原行駛之博愛路之行向號誌仍為紅燈時，駕駛機
    車自博愛路路旁之紅線處違規右轉，欲駛入強國街之慢車道
    ；而告訴人駕駛機車經過博愛路與強國街交岔路口，駛至強
    國街慢車道前之斑馬線時，機車車身開始傾斜，告訴人所駕
    駛機車於被告所駕駛上開機車之車頭接觸強國街慢車道之邊
    線時，向左傾倒並摔倒在地(本院卷第42頁)之情形相符。觀
    諸告訴人所駕駛之上開機車開始傾倒時，與被告違規右轉之
    上開機車距離甚近，有監視器錄錄影翻拍畫面照片1張附卷
    可憑(偵卷第47頁編號17)，雖二車過程中並未發生實際碰撞
    ，然告訴人在此距離下，因被告未遵守燈光號誌指示違規右
    轉，並朝其接近之駕駛行為遭受驚嚇，下意識欲向左閃避，
    所駕駛之上開機車遂失控向左傾倒，上開因果歷程並無違常
    理，被告之過失行為與告訴人受驚嚇車身傾倒並因此受傷之
    間，應具有相當因果關係甚明。
  ㈢被告雖辯稱：我沒有撞到告訴人，是告訴人自己跌倒云云。
    惟按汽車行駛至交岔路口，其行進應遵守燈光號誌，且車輛
    面對圓形紅燈表示禁止通行，不得超越停止線或進入路口，
    道路交通安全規則第102條第1項第1款及道路交通標誌標線
    號誌設置規則第206條第5款第1目分別定有明文。查被告曾
    考領有普通重型機車駕駛執照，有證號查詢機車駕駛人資料
    1紙存卷可參(偵卷第51頁)，其對於上開規定自應知之甚詳
    ，且本件事故發生時，天候晴、日間自然光線、柏油路面、
    路面乾燥、無缺陷、無障礙物及視距良好等情，亦有道路交
    通事故調查報告表㈠在卷可查(偵卷第23頁)，並無不能注意
    之情事，則被告違反上開規定，貿然闖越紅燈逕行右轉，導
    致告訴人為閃避而下意識向左傾，雖被告所駕駛之上開機車
    及告訴人所駕駛之上開機車，因告訴人自行閃避左傾倒地，
    最終未發生碰撞，然仍不能據此即謂被告並無過失。且被告
    上開過失行為與告訴人因此緊急閃避，並因人車倒地受有前
    揭傷害，依客觀之事後審查，可認在一般情形下，有此環境
    、有此行為之同一條件，均可發生同一之結果，是被告之過
    失行為與告訴人之傷害結果間，應具有相當因果關係。是被
    告前揭所辯，尚非可採。
  ㈣綜上所述，被告上開所辯，核屬卸責之詞，並不足採。是本
    案事證已臻明確，被告本案犯行洵堪認定，應予依法論科。
二、論罪科刑：
  ㈠核被告所為，係犯刑法第284條前段之過失傷害罪。
  ㈡被告於肇事後，報案人或勤指中心轉來資料未報明肇事人姓
    名，處理員警前往現場處理時，被告在場，並當場承認為肇
    事者，有臺東縣警察局臺東分局道路交通事故肇事人自首情
    形紀錄表1紙附卷可考（偵卷第33頁），是被告係對於未發
    覺之犯罪自首而接受裁判，爰依刑法第62條前段之規定減輕
    其刑。
  ㈢爰以行為人之責任為基礎，審酌被告駕駛機車上路，本應確
    實遵守前述交通法規，惟於駕車行經有燈光號誌之交岔路口
    ，仍輕忽行車安全，貿然闖越紅燈右轉，致告訴人駕車因閃
    避不及而失控倒地，並因此受有前揭傷害，承受非輕之身心
    痛苦，所為誠屬不該；又被告犯後直指二車並未碰撞，不願
    面對自身肇責，始終否認犯行，未坦然面對自己之過錯並加
    以反省，尚難就其刑度為有利之認定（被告固得基於防禦權
    之行使而否認犯行，本院亦不得以此作為加重量刑之依據，
    但此與其餘相類似、坦承全部犯行之案件相較，自仍應於量
    刑時予以參酌、區別，以符平等原則）；惟念及被告先前並
    無任何前科紀錄，有臺灣高等法院被告前案紀錄表在卷可參
    （本院卷第11頁），堪認素行良好；另考量告訴人所受傷勢
    之輕重、被告為本案道路交通事故之肇事原因，告訴人則尚
    無肇事因素，以及被告因不願面對肇責歸屬，而未能達成和
    解等情；兼衡被告自陳為國小肄業之智識程度，目前無業，
    現仍積欠住院費用(見被告庭呈之分期付款切結書，本院卷
    第55頁)，經濟來源僅有新臺幣3,600元之殘障補助，現已離
    婚，無人須其扶養等家庭生活、工作經濟狀況(本院卷第48
    頁至第49頁)，以及被告本身有輕度身心障礙之身心狀況等
    一切情狀（見被告庭呈之中華民國身心障礙證明，本院卷第
    57頁），量處如主文所示之刑，並諭知易科罰金之折算標準
    。
據上論斷，應依刑事訴訟法第299條第1項前段，判決如主文(依
刑事判決精簡原則，僅記載程序法條)。
本案經檢察官洪清秀提起公訴，檢察官陳薇婷到庭執行職務。
中　　華　　民　　國　　111 　年　　11　　月　　30　　日
                  刑事第二庭  法  官  李承桓
以上正本證明與原本無異。
如不服本判決應於收受送達後20日內向本院提出上訴書狀，並應
敘述具體理由；其未敘述上訴理由者，應於上訴期間屆滿後20日
內向本院補提理由書（均須按他造當事人之人數附繕本）。「切
勿逕送上級法院」
告訴人或被害人對於本判決如有不服，請書具不服之理由狀，請
求檢察官上訴，其上訴期間之計算係以檢察官收受判決正本之日
期為準。
                              書記官  許惠棋
中　　華　　民　　國　　111 　年　　12　　月　　1 　　日

附錄本案論罪科刑法條全文：
中華民國刑法第284條
因過失傷害人者，處1年以下有期徒刑、拘役或10萬元以下罰金
；致重傷者，處3年以下有期徒刑、拘役或30萬元以下罰金。